臺灣高等法院高雄分院刑事判決　　　　　 96年度上訴字第1號
上 訴 人　臺灣高雄地方法院檢察署檢察官
被　　告　甲○○
上列上訴人因被告違反毒品危害防制條例案件，不服臺灣高雄地
方法院95年度訴字第2546號中華民國95年11月20日第一審判決（
起訴案號：臺灣高雄地方法院檢察署95年度毒偵字第4859號，移
送併辦案號：95年度毒偵字第6391號），提起上訴，本院判決如
下：
     主  文
上訴駁回。
     事  實
一、甲○○於民國（下同）91年間因施用毒品案件，經臺灣高雄
    地方法院以92年度訴字第203 號判決處有期徒刑8 月、4 月
    ，應執行有期徒刑10月確定，於94年10月12日縮短刑期假釋
    出監，並於95年1 月16日保護管束期滿，未撤銷假釋以已執
    行完畢論；另由該院裁定令入戒治處所施以強制戒治，於92
    年6 月27日停止戒治處分出監視為執行完畢。詎其仍不知悔
    改，於強制戒治執行完畢釋放後5 年內，復基於施用第一級
    毒品、第二級毒品之概括犯意，連續於：(1)95年5 月18日中
    午12時許，在高雄市○○○路198 號住處，分別：以海洛因
    摻水、注射針筒注射之方式，施用第一級毒品海洛因1 次；
    以玻璃球燒烤之方式，施用第二級毒品甲基安非他命1 次。
    嗣為警於95年5 月19日下午4 時25分許，在高雄市○○區○
    ○路232 巷口處查獲，並扣得第二級毒品甲基安非他命1 小
    包（驗前淨重0.02公克，驗後淨重0.01公克），且經警採尿
    送驗，呈現嗎啡、甲基安非他命陽性反應，始悉上情。(2)95
    年6 月30日14時40分許，在高雄市○○○路198 號住處，再
    以海洛因摻水、注射針筒注射之方式，施用第一級毒品海洛
    因1 次；又於同日15時許，在同處所，以玻璃球燒烤之方式
    ，施用第二級毒品甲基安非他命1 次。嗣經警通知採集尿液
    ，驗得呈現嗎啡、甲基安非他命陽性反應，始知上情。
二、案經高雄市政府警察局小港分局移請臺灣高雄地方法院檢察
    署檢察官偵查起訴。
    理  由
一、上揭事實，業據被告楊景輝於本院審理時坦承不諱，且被告
    分別於95年5 月19日、95年6 月30日下午15時30分為警查獲
    當時所採集之尿液，經送檢驗結果，均呈毒品嗎啡及甲基安
    非他命陽性反應，此有高雄市立凱旋醫院濫用藥物尿液95年
    5 月29日A00000000 號檢驗報告（見95年度毒偵字第4859號
    卷第24頁）、長榮大學95年7 月19日VＺ00000000000 號確認
    報告（見原審卷第44頁）在卷可稽。又查扣之白色粉末1 包
    ，經送請高雄醫學大學附設中和紀念醫院檢驗結果，確為第
    二級毒品甲基安非他命（驗前淨重0.02公克，驗後淨重0.01
    公克），亦有該醫院95年8 月8 日950857號檢驗報告附卷可
    憑（見原審卷第24頁），復有自願受搜索同意書、扣押物品
    目錄表、嫌疑人尿液代碼與姓名對照表、尿液檢體採集送驗
    紀錄表附卷可憑，足見被告之自白與事實相符，自可採為論
    罪科刑之憑據。
二、按犯毒品危害防制條例第10條之罪，經觀察勒戒後，認受觀
    察、勒戒人有繼續施用毒品傾向者，檢察官應聲請法院裁定
    或由少年法院（地方法院少年法庭）裁定令入戒治處所強制
    戒治，其期間為6 個月以上，至無繼續強制戒治之必要為止
    。但最長不得逾1 年。觀察、勒戒或強制戒治執行完畢釋放
    後，5 年內再犯第10條之罪者，檢察官或少年法院（地方法
    院少年法庭）應依法追訴或裁定交付審理，毒品危害防制條
    例第20條第1 項、第23條第2 項分別定有明文。查被告於91
　　年間因施用毒品案件，經原審法院裁定令入戒治處所強制戒
    治，於92年6 月27日因停止戒治處分出監視為執行完畢等情
    ，有臺灣高等法院被告前案紀錄表及臺灣高雄地方法院檢察
    署刑案資料查註紀錄表各1 份附卷可按。其於強制戒治執行
    完畢釋放後，5 年內再犯毒品危害防治條例第10條之罪，所
    為與同條例第23條第2 項之規定相符，依法應予論科。
三、按海洛因、甲基安非他命分別係屬毒品危害防制條例第2 條
    第2 項第1 款、第2 款所稱之第一、二級毒品，依法均不得
    持有、施用。核被告所為，係犯毒品危害防制條例第10條第
    1 項之施用第一級毒品罪及同條例第10條第2 項之施用第二
    級毒品罪。被告持有第一、二級毒品（原判決漏第一級毒品
    ，應予補正），嗣均進而施用之，其持有之低度行為均應為
    施用之高度行為所吸收，不另論罪。又被告先後2 次分別施
    用第一級毒品、第二級毒品犯行，時間緊接、手法相同，顯
    係觸犯構成要件相同之罪，為連續犯，應依修正前刑法第56
    條之規定，以一罪論（被告行為後，刑法第56條連續犯之規
    定，業於94年1 月7 日修正公布刪除，並於95年7 月1 日施
    行，則被告之犯行，因行為後新法業已刪除連續犯之規定，
    此刪除雖非犯罪構成要件之變更，但顯已影響行為人刑罰之
    法律效果，自屬法律有變更，依新法第2條 第1 項規定，比
    較新、舊法結果，仍應適用較有利於被告之行為時法律即舊
    法論以連續犯《最高法院95年第8 次刑事庭會議決議參照》
    ）。又被告曾因施用毒品案件，經原審法院以92年度訴字第
    203 號判決處有期徒刑8 月、4 月，應執行有期徒刑10月確
    定，於94年10月12日縮短刑期假釋出監，並於95年1 月16日
    保護管束期滿，未撤銷假釋以已執行完畢論，有臺灣高雄地
    方法院檢察署刑案資料查註紀錄表及臺灣高等法院被告前案
    紀錄表可按，其於有期徒刑執行完畢後5年 以內再犯有期徒
    刑以上之罪，為累犯，應依刑法第47條規定加重其刑（不論
    依修正前及修正後之刑法第47條規定，被告均屬累犯，新舊
    法處罰之輕重相同，無比較適用問題，應依裁判時之第47條
    規定加重其刑，原審雖依修正前之刑法第47條規定加重其刑
    ，惟結果並無不同，無庸撤銷改判，見最高法院95年度第21
    次刑事庭會議決議）。又被告所犯上開施用海洛因、甲基安
    非他命二罪間，犯意各別，行為互異，應予分論併罰。公訴
    人所移送併辦（95年度毒偵字第6391號）部分，雖未經起訴
    ，惟此部分與本件起訴部分有連續犯之裁判上一罪關係，為
    起訴效力所及，本院自應併予審理，附此敘明。
四、原審認被告罪證明確，因而適用毒品危害防制條例第10條第
    1 項、第2 項、第18條第1 項前段、刑法第11條、第2 條第
    1 項前段、第47條、修正前刑法第56條、第51條第5 款規定
    ，及審酌被告前因施用毒品，經強制戒治、論罪科刑後，仍
    未戒絕毒品，再犯本件施用毒品之罪，顯見其戒除毒癮之意
    志薄弱，惡習未改，惟念及施用毒品乃戕害自己身心之行為
    ，尚未損及他人，且其犯後坦認犯行，態度尚可，犯罪動機
    、目的等一切情狀，就其所犯上開二罪，分別量處有期徒刑
    7 月、3 月，並定其應執行之刑為有期徒刑9 月；並敘明扣
    案之甲基安非他命1 包（驗前淨重0.02公克，驗後淨重0.01
    公克），不問屬於何人所有，應依毒品危害防制條例第18條
    第1 項前段規定，宣告沒收銷燬之。經核原判決認事用法並
    無不合，量刑亦屬允當。檢察官上訴意旨以本件不應依連續
    犯規定論處，而應依集合犯論以一罪，指摘原判決不當，惟
    「連續數行為而犯同一之罪名，均在新法施行前者，新法施
    行後，應依新法第2 條第1 項之規定，適用最有利於行為人
    之法律．．．若其中部分之一行為或數行為，發生在新法施
    行後者，該部分不能論以連續犯」（最高法院95年第8 次刑
    事庭會議決議五之(四)參照），依此意旨觀之，行為人於新法
    施行前有連續多次施用毒品者，數十年來之實務上均認應依
    連續犯規定予以論罪，何能於本次修法後，反依集合犯之法
    理而論以一罪？是本件自仍應依較有利之舊法論以連續犯，
    檢察官上訴意旨認應論以集合犯，尚有誤會，本件上訴為無
    理由，應予駁回。
據上論斷，應依刑事訴訟法第273 條之1 、第368 條，判決如主
文。
本案經檢察官許月雲到庭執行職務。
中　　華　　民　　國　　96　　年　　1 　　月　　17　　日
                  刑事第四庭    審判長法官　蕭權閔
                                      法官　陳吉雄
                                      法官　林水城
以上正本證明與原本無異。
施用第二級毒品部分不得上訴。
如不服本判決關於施用第一級毒品部分，應於收受本判決後10日
內向本院提出上訴書狀，其未敘述上訴理由者，並得於提起上訴
後10日內向本院補提理由書狀（均須按他造當事人之人數附繕本
）「切勿逕送上級法院」。
中　　華　　民　　國　　96　　年　　1 　　月　　17　　日
　　　　　　　　　　　　　　　　　　書記官　吳新貞
附錄本判決論罪科刑法條：
毒品危害防制條例第10條：
施用第一級毒品者，處6月以上5年以下有期徒刑。
施用第二級毒品者，處3年以下有期徒刑。